【裁判字號】    92,訴,1330
【裁判日期】    921120
【裁判案由】    損害賠償
【裁判全文】
臺灣高雄地方法院民事判決  九十二年度訴字第一三三○號
    原      告    乙○○
    訴訟代理人    蘇精哲律師
                  鄭明仁律師
                  許惠珠律師
    複  代理人    徐建光律師
                  劉家榮律師
    被      告    甲○○
右當事人間請求損害賠償事件，由刑事庭移送前來，經本院於民國九十二年十一月三
日言詞辯論終結，本院判決如左：
    主    文
被告應給付原告新台幣壹拾萬零陸佰陸拾元，及自民國九十二年五月十七日起至清償
日止，按週年利率百分之五計算之利息。
原告其餘之訴駁回。
訴訟費用由被告負擔二分之一，餘由原告負擔。
本判決第一項得假執行。但被告如以新台幣壹拾萬零陸佰陸拾元為原告預供擔保，得
免為假執行。
    事    實    及    理    由
一、原告主張被告原為衛豐保全公司派駐高雄市小港區○○○路二八號長銘鋼鐵公司
    之保全人員，於民國九十一年八月二日九時許，在長銘鋼鐵公司警衛室內，與其
    同事即原告因意見不合起爭執，竟徒手毆打原告，致原告受有頭部外傷、前頸、
    上腹部鈍傷、右手肘２×０‧５公分、左手肘３×２公分及背部３×１公分擦傷
    等傷害，原告因而支出醫藥費新台幣（下同）六百六十元，及受有眼鏡、長褲、
    手錶毀損之損失四千六百元；又因被告除毆打原告成傷外，於事發後毫無悔意，
    甚至在公司同事、上司面前醜化原告、扭曲真相，致原告名譽受損並失去工作，
    原告因此心理上受有極大之傷害，故依侵權行為之法律關係，請求被告賠償醫藥
    費六百六十元、財物損失四千六百元及慰撫金二十萬元，共計二十萬五千二百六
    十元。從而聲明：被告應給付原告二十萬五千二百六十元，及自起訴狀繕本送達
    被告翌日起至清償日止，按週年利率百分之五計算之利息。
二、被告則以原告得請求之醫藥費，應以實際支出為限，不包含健保給付，且被告並
    未在公司內部抹黑誹謗原告，原告亦未證明其眼鏡、長褲、手錶等物確實遭到被
    告破壞及該物品之受損程度，又原告所稱上開名譽權受侵害、財物損失部分均非
    本件刑事附帶民事訴訟所得審理之範圍，故原告之請求並無理由等語置辯。並聲
    明：（一）駁回原告之訴。（二）如受不利判決，願供擔保請准免為假執行。
三、經查，原告主張被告原為衛豐保全公司派駐高雄市小港區○○○路二八號長銘鋼
    鐵公司之保全人員，於九十一年八月二日九時許，在長銘鋼鐵公司警衛室內，與
    其同事即原告因意見不合起爭執，竟徒手毆打原告，致原告受有頭部外傷、前頸
    、上腹部鈍傷、右手肘２×０‧５公分、左手肘３×２公分及背部３×１公分擦
    傷等傷害之事實，為被告所不爭，並據原告提出高雄市立小港醫院（下稱小港醫
    院）診斷證明書一紙（見臺灣高雄地方法院檢察署九十一年度發查字第六七九○
    號偵查卷第十四頁）為證，堪信其為真實。
四、按因故意或過失，不法侵害他人之權利者，負損害賠償責任。不法侵害他人之身
    體或健康者，對於被害人因此喪失或減少勞動能力或增加生活上之需要時，應負
    損害賠償責任。且不法侵害他人之身體、健康、名譽、自由、信用、隱私、貞操
    ，或不法侵害其他人格法益而情節重大者，被害人雖非財產上之損害，亦得請求
    賠償相當之金額。其名譽被侵害者，並得請求回復名譽之適當處分。民法第一百
    八十四條第一項前段、第一百九十三條第一項、第一百九十五條第一項分別定有
    明文。今被告故意毆打原告致原告受傷，已如前述，原告自得依據侵權行為之法
    律關係請求被告負損害賠償責任，茲就原告所受損害數額分述如下：
（一）醫藥費部分：原告主張其於本件受傷後，於受傷當天（即九十一年八月二日）
      前往小港醫院就診，因此支出醫藥費用六百六十元之事實，業據原告提出繳納
      六百六十元醫療費用之收據一紙為證，則原告得請求之醫藥費用為六百六十元
      。
（二）財物損失部分：原告主張被告前開毆打原告之行為，造成原告當時所穿戴之眼
      鏡、長褲、手錶均因而破損，該三項物品分別價值三千五百元、五百元及六百
      元，共計四千六百元，被告應負責賠償該財物損失等語。惟按因犯罪而受損害
      之人，於刑事訴訟程序得附帶提起民事訴訟，對於被告及依民法負賠償責任之
      人，請求回復其損害。前項請求之範圍，依民法之規定。刑事訴訟法第四百八
      十七條定有明文。次按因犯罪而受損害之人，於刑事訴訟程序固得附帶提起民
      事訴訟，對於被告請求回復其損害，但其請求回復之損害，以被訴犯罪事實所
      生之損害為限，否則縱令得依其他事由，提起民事訴訟，亦不得於刑事訴訟程
      序附帶為此請求。又刑事庭移送民事庭之附帶民事訴訟，僅移送後之訴訟程序
      ，應適用民事訴訟法，若移送前之訴訟行為是否合法，仍應依刑事訴訟法決定
      之。最高法院六十年度台上字第六三三號、四十一年度台上字第五○號分別著
      有判例可資參照。經查，原告係於被告涉犯傷害罪之刑事案件審理中，依刑事
      訴訟法第四百八十七條之規定提起附帶民事訴訟，請求被告賠償本件醫藥費、
      財物損失及慰撫金，嗣經本院刑事庭依刑事訴訟法第五百零四條第一項規定，
      將其附帶之民事訴訟，以裁定移送民事庭。本件被告被訴之犯罪事實既然僅限
      於「傷害原告之身體、健康」，不及於「毀損原告之財物」（此有臺灣高雄地
      方法院檢察署九十二年度偵字第八四二號聲請簡易判決處刑書、本院九十二年
      度簡字第五三三號、九十二年度簡上字第一二五號刑事判決在卷可憑），則因
      物之毀損並非被告犯傷害罪所生之損害，揆諸前揭法條及說明，財物損失部分
      自不得於本件訴訟中一併請求。況查，原告迄未舉證證明被告確有毀損其眼鏡
      、長褲及手錶之行為，從而，原告請求被告賠償財物損失四千六百元，於法洵
      屬無據。
（三）慰撫金部分：原告主張其因遭被告毆打，致受有本件傷害，且被告於事發後不
      但毫無悔意，沒有與原告達成和解，更在公司同事、上司面前醜化原告、扭曲
      真相，致原告名譽受損並失去工作，原告精神上因而受有極大之痛苦，爰請求
      二十萬元之慰撫金等語。然查，原告主張被告於本件傷害事件發生後不但毫無
      悔意，更在公司同事、上司面前醜化原告、扭曲真相，致原告名譽受損並失去
      在衛豐保全公司之工作等語，為被告所否認，而原告迄未舉證以實其說，是原
      告空言主張被告於事發後有醜化、誹謗原告之行為，致原告名譽受損並失去工
      作，顯見被告犯罪後態度不佳、毫無悔意云云，尚不足採。本院審酌原告為領
      有殘障手冊、肢體有輕度障礙之身心障礙人士（此有原告身心障礙手冊一紙附
      卷可稽），被告為原告之同事，於雙方意見不合發生爭執時不思以和平、理性
      之方式溝通，竟僅因細故即動手毆打肢體有輕度障礙之原告，致原告受有頭部
      外傷、前頸、上腹部鈍傷、右手肘２×０‧５公分、左手肘３×２公分及背部
      ３×１公分擦傷等傷害，且被告迄今仍未與原告達成和解，賠償原告所受物質
      上及精神上之損害等節，自堪認原告因而精神上受有相當之痛苦；此外，復參
      酌原告為高中畢業，本件事故發生前擔任保全公司保全員，事故發生後離職，
      現擔任國民小學人事助理一職，每月收入約三萬餘元，名下財產有投資五筆，
      價值共計十萬八千九百六十元，而被告為高職畢業，本件事故發生前在保全公
      司任職，事故發生後離職，目前無業，名下有土地三筆、房屋一棟及汽車一輛
      ，不動產價值共計一百三十二萬四千三百三十元，此有原告畢業證書、在職證
      明書、財政部臺灣省南區國稅局東港稽徵所及高雄市國稅局小港稽徵所財產歸
      屬資料清單各一紙、薪資明細單二紙附卷可查等情，乃認原告所得請求之精神
      上損害以十萬元為適當。
（四）綜上，原告因本件受傷所支出之醫藥費及精神上所受損害之數額共計為十萬零
      六百六十元（計算式為：100000＋660＝100660）。
五、末按給付無確定期限者，債務人於債權人得請求給付時，經其催告而未為給付，
    自受催告時起，負遲延責任。其經債權人起訴而送達訴狀，或依督促程序送達支
    付命令，或為其他相類之行為者，與催告有同一之效力；遲延之債務，以支付金
    錢為標的者，債權人得請求依法定利率計算之遲延利息；應付利息之債務，其利
    率未經約定，亦無法律可據者，週年利率為百分之五，民法第二百二十九條第二
    項、第二百三十三條第一項前段及第二百零三條分別定有明文。經查，本件附帶
    民事起訴狀於九十二年五月十六日送達被告，有送達證書附卷可憑；從而，原告
    依侵權行為之法律關係及前揭法律之規定，請求被告給付原告十萬零六百六十元
    ，及自起訴狀繕本送達被告翌日即九十二年五月十七日起至清償日止，按週年利
    率百分之五計算之利息，為有理由，應予准許。逾此部分之請求為無理由，應予
    駁回。
六、本件係所命給付之金額未逾五十萬元之判決，就原告勝訴部分，應依職權宣告假
    執行，另被告陳明願供擔保，請准免為假執行，核無不合，爰酌定相當之擔保金
    額准許之。
七、本件事證已臻明確，兩造其餘攻擊防禦方法及舉證，核於判決結果不生影響，爰
    不一一論斷，附此敘明。
據上論結，本件原告之訴一部為有理由，一部為無理由，依民事訴訟法第七十九條、
第三百八十九條第一項第五款、第三百九十二條第二項，判決如主文。
中      華      民      國    九十二    年     十一     月     二十     日
~B民事第二庭
~B    審判長法官  楊富強
~B    法      官  劉定安
~B    法      官  楊筑婷
右為正本係照原本作成。
如不服本判決，應於送達後廿日內，向本院提出上訴狀並表明上訴理由，如於本判決
宣示後送達前提起上訴者，應於判決送達後十日內補提上訴理由書（須附繕本）。
中      華      民      國    九十二    年     十一     月     二十     日
~B    法院書記官  胡淑芳


司法院資訊處製作；財團法人民間司法改革基金會備份。
